【裁判字號】    99,訴,524
【裁判日期】    990423
【裁判案由】    毒品危害防制條例
【裁判全文】
臺灣臺北地方法院刑事判決               99年度訴字第524號
公  訴  人  臺灣臺北地方法院檢察署檢察官
被      告  甲○○
上列被告因違反毒品危害防制條例案件，經檢察官提起公訴（99
年度毒偵字第1008號）被告於準備程序中就被訴事實為有罪之陳
述，經本院合議庭當庭裁定由受命法官獨任行簡式審判程序，判
決如下：
    主    文
甲○○施用第一級毒品，累犯，處有期徒刑捌月；又施用第二級
毒品，累犯，處有期徒刑肆月；應執行有期徒刑拾月。
    犯罪事實
一、甲○○前於民國83年間因違反麻醉藥品管理條例案件，經本
    院以83年度易字第6499號判決判處有期徒刑8 月確定，又於
    85年間因違反同案件，經本院分別就違反麻醉藥品管理條例
    部分判處有期徒刑6年、10月、違反肅清煙毒條例部分判處
    有期徒刑3年6月，並定應執行有期徒刑10年確定，嗣經本院
    以96年度聲減字第215號裁定依中華民國96年罪犯減刑條例
    減刑及定應執行有期徒刑7年8月，於96年7月16日縮短刑期
    執行完畢出監。另於91年間因施用毒品案件，經本院以91年
    度毒聲字第1146號裁定送觀察、勒戒後，經評定有繼續施用
    毒品傾向，經本院以91年度毒聲字第1418號裁定令入戒治處
    所施以強制戒治，嗣經本院以92年度毒聲字第101號裁定停
    止戒治付保護管束，於92年7月8日保護管束期滿未經撤銷視
    為執行完畢，並由臺灣臺北地方法院檢察署檢察官於93年1
    月15日以93年度戒毒偵字第10號不起訴處分確定。復於97年
    8月25日因施用毒品案件，經本院以98年度訴字第434號判決
    判處有期徒刑9月確定。
二、詎猶不知悔改，復分別基於施用第一級毒品海洛因、第二級
    毒品甲基安非他命之犯意，先於99年1月17日某時許，在臺
    北市○○區○○路2段315巷4弄3號7樓之1住處房間內，以將
    第一級毒品海洛因置於其所有之針筒內注射方式，施用第一
    級毒品海洛因後，因認品質不佳，未敢繼續注射，遂接續以
    將第一級毒品海洛因置於其所有之吸食器內點火燒烤方式，
    施用第一級毒品海洛因1次；並於同日施用海洛因完畢後某
    時許，因友人張榮新（音同）來訪，該名友人並自行於臺北
    市○○區○○路2段315巷4弄3號7樓之1住處房間內施用第二
    級毒品甲基安非他命，甲○○遂另行起意，將該名友人所施
    用置放於其所有之吸食器內之第二級毒品甲基安非他命，拿
    取後以點火燒烤方式施用第二級毒品甲基安非他命1次。嗣
    於99年1月18日下午2時30分許，因另案通緝，在臺北市○○
    區○○街186巷巷口，為警查獲，經驗尿後因呈嗎啡、可待
    因、甲基安非他命、安非他命陽性反應，而悉上情。
三、案經臺北市政府警察局萬華分局報請臺灣臺北地方法院檢察
    署檢察官偵查起訴。
    理  由
一、按本件被告甲○○所犯係死刑、無期徒刑、最輕本刑為3年
    以上有期徒刑以外之罪，其於準備程序就前揭被訴事實為有
    罪之陳述，經受命法官告知簡式審判程序之旨，並聽取其與
    公訴人之意見後，本院認無不得或不宜改依簡式審判程序進
    行之處，爰依刑事訴訟法第273條之1第1項、第284條之1，
    裁定本件由受命法官獨任進行簡式審判程序，合先敘明。
二、訊據被告對於上揭時、地施用第一級毒品海洛因及第二級毒
    品甲基安非他命之事實坦承不諱，且被告為警查獲後，於99
    年1月18日所採集之尿液，經送驗結果，呈嗎啡、可待因、
    甲基安非他命、安非他命陽性反應，此有台灣尖端先進生技
    醫藥股份有限公司99年1月22日濫用藥物檢驗報告、臺北市
    政府警察局偵辦毒品案件尿液檢體委驗單各1份附卷可稽（
    見偵查卷第40至41頁）。是被告上揭出於任意性之自白與事
    實相符，應堪採為被告有罪之證據，則被告施用第一級毒品
    海洛因及第二級毒品甲基安非他命之犯行，堪以認定。
三、按92年7月9日新修正之毒品危害防制條例刪除2犯及3犯之規
    定，一改修法前繁雜之處遇程序，僅將施用毒品者簡化區分
    為初犯、再犯，並認施用毒品者係屬病患性犯人，以觀察、
    勒戒戒除其身癮，並以強制戒治去除其心癮。經觀察、勒戒
    或強制戒治執行完畢釋放後，若係5年後再犯該條例第10條
    施用毒品罪者，與同條例第20條第1項、第2項關於「初犯」
    之處理方式相同，檢察官應先聲請法院裁定令被告入勒戒處
    所觀察、勒戒，並視有無繼續施用毒品傾向，決定應予釋放
    、為不起訴之處分，或應聲請法院裁定令入勒戒處所強制戒
    治；若係5年內「再犯」同條例第10條施用毒品罪者，依同
    條例第23條第2項規定，檢察官則應依法追訴。觀諸該條例
    第20條第3項之修正理由：「觀察、勒戒或強制戒治5年後再
    犯者，顯見前所實施之觀察、勒戒或強制戒治已足以遮斷其
    施用毒品之癮，為期自新及協助其戒除毒癮，對此5年後再
    犯者，爰明定仍適用初犯之規定，先經觀察、勒戒、強制戒
    治之程序。」及同條例第23條第2項之修正理由：「為配合
    簡化施用毒品犯之刑事處遇程序，並鑑於經觀察、勒戒或強
    制戒治執行完畢釋放後5年內再犯者，其再犯率甚高，原據
    以實施之觀察、勒戒及強制戒治既已無法收其實效，自應施
    以刑事處遇。」，顯然如施用毒品者係前經觀察、勒戒或強
    制戒治等治療程序執行完畢5年後，始再施用毒品之「初犯
    」，因前所執行之觀察、勒戒或強制戒治已足收戒除毒癮之
    效，自應重新執行觀察、勒戒或強制戒治等治療程序，並於
    治療程序執行完畢後，由檢察官為不起訴處分，毋庸對之追
    訴處罰；反之，在「再犯」之情形，因其先前所為治療程序
    顯未能收戒斷毒癮之效，且考量施用毒品者之再犯率偏高，
    乃簡化其刑事處遇程序，而逕予追訴處罰，不再施以治療程
    序。參酌上開立法理由，修正毒品危害防制條例就施用毒品
    者，祇於「初犯」及「5年後再犯」2種情形，有其追訴條件
    之限制，即須於初犯經觀察、勒戒或強制戒治釋放後，5年
    內均無施用毒品之行為，始能認其前所實施之觀察、勒戒或
    強制戒治已足遮斷毒癮，而得於5年後再犯時，再予適用初
    犯之規定，重行觀察、勒戒等程序。倘5年內已經再犯，被
    依法追訴處罰，縱其第3次（或第3次以上）施用毒品之時間
    在初犯釋放5年以後，即與「5年後再犯」之情形有別，且因
    已於「5年內再犯」，顯見其再犯率甚高，原實施觀察、勒
    戒或強制戒治，已無法收其實效，而無5年戒斷期之存在，
    自無再經觀察、勒戒及強制戒治之必要，即應依該條例第10
    條處罰，始符新法修正之本旨，最高法院95年度第7次刑事
    庭決議、最高法院95年度台非字第59號、第65號判決意旨可
    資參照。本件被告前於91年間因施用毒品案件，經本院以91
    年度毒聲字第1146號裁定送觀察、勒戒後，經評定有繼續施
    用毒品傾向，經本院以91年度毒聲字第1418號裁定令入戒治
    處所施以強制戒治，嗣經本院以92年度毒聲字第101號裁定
    停止戒治付保護管束，於92年7月8日保護管束期滿未經撤銷
    視為執行完畢，並由臺灣臺北地方法院檢察署檢察官於93年
    1 月15日以93年度戒毒偵字第10號不起訴處分確定，復於97
    年8月25日因施用毒品案件，經本院以98年度訴字第434號判
    決判處有期徒刑9月確定，此有臺灣高等法院被告前案紀錄
    表1紙在卷足參，衡諸首揭說明，本案被告犯行既非初犯，
    亦非毒品危害防制條例第20條第3項所指「5年後再犯」之情
    形，即應依法訴追審理。從而，本案事證明確，被告施用第
    一級、第二級毒品犯行洵堪認定，應依法論科。
四、查海洛因、甲基安非他命為毒品危害防制條例所稱之第一級
    及第二級毒品，觀諸該條例第2條第2項第1款、第2款規定甚
    明。核被告所為，係犯毒品危害防制條例第10條第1項之施
    用第一級毒品罪、同條第2項之施用第二級毒品罪，其施用
    前持有海洛因及甲基安非他命之低度行為，應為施用之高度
    行為所吸收，各不另論罪。被告以注射針筒及吸食器施用第
    一級毒品海洛因之地點相同，時間緊接，應屬一犯意下接續
    多次之舉動，為接續犯，應論以實質上一罪。又被告施用海
    洛因及甲基安非他命犯行，犯意個別，應分論併罰。被告有
    犯罪事實欄一所載之犯罪科刑執行紀錄，有臺灣高等法院被
    告前案紀錄表在卷可稽，是其於有期徒刑執行完畢後5年內
    ，故意再犯本案有期徒刑之罪，係屬累犯，應依刑法第47條
    第1項之規定論以累犯，並加重其刑。爰審酌被告素行，前
    因施用毒品案件，經法院裁定送觀察、勒戒及強制戒治後，
    竟仍無法戒除毒癮，復又再施用毒品，惟念其施用毒品乃戕
    害個人身心健康，尚未危及他人，其犯罪之動機、目的、手
    段、施用時間、施用方式及其智識程度、犯後坦認犯行，態
    度良好等一切情狀，量處如主文所示之刑，並定應執行刑，
    以示懲儆。另就所有供施用毒品所用之注射針筒、吸食器均
    未扣案，且經被告丟棄，業已滅失，均據被告供承於卷，是
    此部分自不另為沒收之諭知，併此敘明。
據上論斷，應依刑事訴訟法第273條之1第1項、第299條第1項前
段，毒品危害防制條例第10條第1項、第2項，刑法第11條前段、
第47條第1項、第51條第5款，判決如主文。
本案經檢察官劉文婷到庭執行職務。
中    華    民    國    99    年    4     月    23    日
                  刑事第十庭  法  官  呂煜仁
上正本證明與原本無異。
如不服本判決應於收受送達後10日內向本院提出上訴書狀，並應
敘述具體理由；其未敘述上訴理由者，應於上訴期間屆滿後20日
內向本院補提理由書（均須按他造當事人之人數附繕本）「切勿
逕送上級法院」。
                              書記官  曹尚卿
中    華    民    國    99    年    4     月    23    日
附錄法條：
毒品危害防制條例第10條
施用第一級毒品者，處六月以上五年以下有期徒刑。
施用第二級毒品者，處三年以下有期徒刑。

司法院資訊處製作；財團法人民間司法改革基金會備份。
